【裁判字號】    97,訴,1118
【裁判日期】    970829
【裁判案由】    違反著作權法等
【裁判全文】
臺灣臺北地方法院刑事判決              97年度訴字第1118號
公  訴  人  臺灣臺北地方法院檢察署檢察官
被      告  甲○
上列被告因違反著作權法等案件，經檢察官提起公訴（97年度偵
字第5044號），被告於本院準備程序期日就被訴事實為有罪之陳
述，經本院合議庭裁定改由受命法官獨任以簡式審判程式進行審
理後，判決如下：
    主  文
甲○以犯共同意圖銷售而擅自以重製於光碟之方法侵害他人之著
作財產權為常業，累犯，處有期徒刑壹年拾月，減為有期徒刑拾
壹月。扣案如附件所示之物均沒收。
    事  實
一、甲○前於民國88年間因違反著作權法案件，經法院判處有期
    徒刑5月，甫於89年1月31日易科罰金執行完畢；猶不知悔改
    ，明知如附表一所示之商標圖樣業經日商新力電腦娛樂股份
    有限公司（下稱新力公司）、美商微軟公司（下稱微軟公司
    ）向經濟部中央標準局（現改制為經濟部智慧財產局）申請
    註冊登記獲准，取得使用於指定商品之商標專用權，現仍於
    商標專用期間及延展專用期間內；而如附表二所示「PlaySt
    ation 2」系統遊戲軟體光碟內所儲存之「LibraryPrograms
    」電腦程式軟體，為新力公司享有著作權之電腦程式著作之
    遊戲軟體，附表三所示之遊戲軟體係微軟公司擁有著作權之
    電腦程式著作，非經新力公司、微軟公司同意，不得擅自重
    製或散布；同時，透過電視遊樂器執行，如附表二(二)所示片
    名開頭為PS之遊戲光碟在電視畫面上可顯現「Licensed by
    Sony ComputerEnter tainment Inc.」等字樣，如附表二(一)
    、三所示之遊戲光碟在電視畫面上，則會顯現如附表一所示
    之商標圖樣，均足以使消費大眾認為該等遊戲光碟係新力公
    司、微軟公司所生產發行，竟意圖銷售以營利，而基於侵害
    他人商標權之概括犯意及侵害他人著作財產權之常業犯意，
    自92年3月間起，向「geocities」、「tripod」申請免費網
    頁空間，架設PS2&DCGAME（http://ps2222. cjb.net及http
    ://ps22ps2. cjb.net）網站，及向亞太線上服務公司申請
    免費電子郵件帳號bbxxgame@hot mail.com後，便在其位於
    臺北市○○街192巷1號4樓住處或臺北縣永和市○○路243巷
    14弄7號3樓租屋處，利用自有電腦及網際網路設備，或在上
    開網站刊登未經授權重製之盜版遊戲光碟目錄，或利用發信
    軟體寄發廣告郵件，供不特定人上網、瀏覽，及使用BT軟體
    自大陸地區網站下載或向其他網站或商家購買或承租，以取
    得如附表二、三之盜版遊戲軟體母片，同時，利用前述電子
    郵件帳號接受不特定人之下單訂購，並指示訂購之客戶將每
    片新臺幣（下同）100元至130元不等之代價匯至指定的帳戶
    內，之後再依據訂購客戶之資料、需求，燒錄、盜拷上揭著
    作權人之電腦程式著作，重製於空白光碟後，再包裝寄送，
    恃以維生，而自93年1月起，則以月薪5千元之酬勞，僱用具
    有犯意聯絡之成年友人羅興文，負責依據甲○交付之訂購客
    戶之資料、需求，燒錄、包裝盜版遊戲光碟及填載代收貨價
    托運單，再持交郵局寄送，而共同以此方式侵害上開公司之
    著作財產權及商標專用權。嗣於93年11月17日，為警持搜索
    票，分別在甲○上址住處及租屋處查獲，並扣得附件所示之
    物，而查悉上情。
二、案經被害人新力公司、微軟公司訴請內政部警政署刑事警察
    局移送臺灣臺北地方法院檢察官偵查後起訴。
    理  由
一、本件被告甲○所犯非死刑、無期徒刑、最輕本刑為3年以上
    有期徒刑之罪，或高等法院管轄第一審之案件，被告於本院
    準備程式中，就被訴事實為有罪之陳述，經告以簡式審判程
    式之旨，並聽取檢察官、被告之意見後，本院合議庭裁定由
    受命法官進行簡式審判程式，是本件之證據調查，依刑事訴
    訟法第273條之2規定，不受同法第159條第1項、第161條之2
    、第161條之3、第163條之1及第164條至第170條規定之限制
    ，合先敘明。
二、上揭犯罪事實，業據被告於本院審理時坦承不諱，且經共犯
    羅興文於偵查中以證人身分證述屬實，又附表一所示商標圖
    樣業經日商新力公司、美商微軟公司申請註冊登記獲准，取
    得使用於指定商品之商標專用權，現仍於商標專用期間及延
    展專用期間內，而如附表二所示「PlayStation 2」系統遊
    戲軟體光碟內所儲存之「LibraryProg rams」電腦程式軟體
    ，為新力公司享有著作權之電腦程式著作之遊戲軟體，附表
    三所示之遊戲軟體係微軟公司擁有著作權之電腦程式著作，
    透過電視遊樂器執行，如附表二(二)所示片名開頭為PS之遊戲
    光碟在電視畫面上可顯現「Licensed by Sony ComputerE
    nter tainment Inc.」等字樣，如附表二(一)、三所示之遊戲
    光碟在電視畫面上，則會顯現如附表一所示之商標圖樣，被
    告以前揭網站刊登所販售的遊戲光碟，確屬侵害新力公司、
    微軟公司著作財產權及商標權等情，則分據告訴人新立公司
    代理人李婉華、洪振豪，及微軟公司之代理人郭慧雯指訴在
    卷，並有商標註冊證、著作權登記證書、鑑識結果、扣案盜
    版光碟照片、商標資料檢索十四紙、遊戲光碟勘驗照片五冊
    、郵政儲金匯業局郵政劃撥儲金立帳申請書三份、郵政劃撥
    儲金印鑑單、電腦網路列印資料影本五紙、bbxxgame@hotam
    il.com之使用人基本資料及收發信紀錄、臺灣固網股份有限
    公司93年7月7日臺固查資093302537號函、甲○提領款項及
    被告至郵局寄送盜版遊戲光碟包裹之照片九幀附卷可稽，及
    附件所示之扣案物可資佐證，足徵被告任意性之白自確與事
    實相符，本件事證明確，應依法論科。
三、被告行為後，刑法業於94年2月2日修正公佈，95年7月1日起
    施行。按行為後法律有變更者，適用行為時之法律，但行為
    後之法律有利於行為人者，適用最有利於行為人之法律，修
    正後刑法第2條第1項定有明文。此條規定係規範行為後法律
    變更所生新舊法律比較適用之準據法，本身尚無新舊法比較
    之問題，於新法施行後，應一律適用新法第2條第1項之規定
    ，為「從舊從輕」之比較。而本次法律變更，比較時應就罪
    刑有關之共犯、未遂犯、想像競合犯、牽連犯、連續犯、結
    合犯，以及累犯加重、自首減輕暨其他法定加減原因（如身
    份加減）與加減例等一切情形，綜其全部罪刑之結果而為比
    較（最高法院95年5月23日95年度第8次刑事庭會議決議參照
    ）。經查：
    (一)本件商標法第81條第1款、第82條，及著作權法第94條等
      罪法定刑罰金部分，依修正後刑法第33條第5款之規定，
      最低額為新臺幣1,000元，惟依被告行為時之刑法第33條
      第5款規定，罰金之最低額僅新臺幣3元。比較修正前後之
      刑罰法律，適用修正後之規定，對被告顯未有利。
    (二)刑法第28條將「實施」修正為「實行」，新舊法之共同正
      犯範圍因此而有變動，自屬犯罪後法律有變更（最高法院
      96 年度臺上字第934號判決），惟參照修正理由之說明，
      本案被告之犯罪行為，依新舊法，均成立共同正犯，適用
      新法並無較有利於被告。
    (三)刑法關於牽連犯、連續犯之規定亦經刪除，則被告所犯各
      罪，即應予分論併罰，比較新舊法結果，以適用被告行為
      時之法律即修正前刑法牽連犯、連續犯之規定，較有利於
      被告。
    (四)經綜合法律修正前後之整體比較，揆諸前揭最高法院決議
      及修正後刑法第2條第1項之「從舊從輕」原則，適用94年
      2月2日修正前之刑罰法律，對被告較為有利，自應整體
      適用修正前刑法之相關規定。
    (五)刑法第55條關於想像競合犯規定，現行刑法第55條增列但
      書「不得科以較輕罪名所定最輕本刑以下之刑」，係科刑
      之限制，為法理之明文化，非屬法律之變更，故無刑法第
      2條第1項規定之適用，自無新舊法比較及綜合比較之問題
      ，應逕適用現行刑法第55條規定。又刑法第47條累犯規定
      原為：「受有期徒刑之執行完畢，或受無期徒刑或有期徒
      刑一部之執行而赦免後，五年以內再犯有期徒刑以上之罪
      者，為累犯，加重本刑至二分之一。」修正後刑法第47條
      第1項規定：「受徒刑之執行完畢，或一部之執行而赦免
      後，五年以內故意再犯有期徒刑以上之罪者，為累犯，加
      重本刑至二分之一」，經比較前述新舊法結果，對被告並
      無有利或不利情形，應依裁判時法。
    (六)又被告行為後，著作權法復於95年5月30日修正公佈，同
      年7 月1日生效施行，第94條第1項常業犯之規定雖經刪除
      ，自屬法律有變更，新修正之著作權法刪除原著作權法第
      94條有關常業犯之規定，本件被告違反著作權法之犯行，
      本院審理結果，認係構成常業犯，而本件被告所犯本罪之
      時間在刑法修正施行前，依當時著作權法第94條第2項之
      常業罪，其法定本刑為1年以上7年以下有期徒刑，得併科
      新臺幣80萬元以上800萬元以下罰金，著作權法修正後，
      因常業犯已經刪除，應將所犯著作權法第91條第3項、第2
      項之罪按行為次數分論併罰，合併計算其法定最高本刑將
      較原常業犯之法定刑為重，依修正後刑法第2條第1項之規
      定比較結果，應適用最輕之修正前著作權法第94條第2項
      之規定論以常業犯。
四、被告為前開販賣盜版遊戲光碟犯行，具相當時間之連續性及
    可確定性，非偶發、短暫性之行為，行為手法足為生活之職
    業，所得足恃之維生，並非偶發短暫為之，自該當於常業犯
    之要件。是核被告所為，係犯行為時（即93年9月1日修正公
    布）著作權法第94條第2項以犯第91條第3項之意圖銷售而擅
    自以重製於光碟之方法侵害他人之著作財產權之罪為常業罪
    ，商標法第81條第1款之於同一商品使用相同之註冊商標罪
    、同法第82條之販賣仿冒商標商品罪。被告前揭犯行自93年
    1月起與羅興文有犯意聯絡及行為分擔，為共同正犯。被告
    所犯多次未得商標權人同意於同一商品使用相同之註冊商標
    罪、販賣仿冒商標商品罪，時間均各緊接，手段復亦相若，
    所犯構成要件均屬相同，顯係各基於概括犯意反覆為之，均
    應依被告行為時之刑法第56條有關連續犯規定各以一罪論，
    並均依法加重其刑。其所犯商標法第81條第1款之罪及同法
    第82條之罪間，有方法、結果之牽連關係，應從一重之商標
    法第81條第1款之罪處斷。被告係常業犯，為實質上一罪，
    故被告雖同時侵害多數著作財產權人之著作財產權，亦無想
    像競合犯適用。被告所犯之明知係侵害著作財產權之光碟重
    製物而散布常業罪及意圖銷售而擅自以重製於光碟之方法侵
    害他人之著作財產權之常業，其性質上屬多數行為之集合犯
    ，法律上擬制為一罪，應擇其重者論以93年9月1日修正公布
    之著作權法第94條第2項之以犯意圖銷售而擅自以重製於光
    碟之方法侵害他人之著作財產權之罪為常業罪（最高法院92
    年度臺上字第2890號判決意旨參照）。復按被告出賣散布重
    製他人著作之行為，當吸收於擅自重製行為之中，自應專依
    重製之規定處罰（最高法院92年度臺上字第1425號判決參照
    ）。被告一行為犯修正前著作權法第94條第2項之罪、商標
    法第81條第1款之罪，同時侵害附表一所示公司之商標權（
    侵害著作權犯行部分為常業犯，本身無一行為侵害數法益之
    想像競合問題），為想像競合犯，應從一重論以修正前著作
    權法第94條第2項以犯意圖銷售而擅自以重製於光碟之方法
    侵害他人之著作財產權之罪之常業罪處斷。被告有如前述刑
    事前案經論罪科刑執行完畢之紀錄，有臺灣高等法院被告前
    案紀錄表附卷可參，其於有期徒刑執行完畢後，5年內再犯
    本件有期徒刑以上之罪，應依裁判時刑法第47條第1項之規
    定，加重其刑。爰審酌被告為貪圖不法利益，擅自重製銷售
    侵害他人之著作財產權之盜版光碟，破壞我國保護智慧財產
    權之形象，並使告訴人受有相當之損害，且犯案時間逾1年
    之久，扣案光碟數量龐大，情節重大，惟念及被告犯後尚能
    坦承犯行等一切情狀，量處如主文所示之刑。本件犯罪時間
    均在96年4月24日以前，所犯上開罪名，符合中華民國96年
    罪犯減刑條例有關減刑之規定，應依該條例第2條第1項第3
    款之規定減其刑期二分之一。扣案如附件所示之物，係被告
    所有供本件犯罪所用之物，業據被告及甲○於警詢時供承在
    卷，應依著作權法第98條規定均宣告沒收；至於其中盜版遊
    戲光碟部分，雖著作權法及商標法均有沒收之規定，然被告
    所犯上開二罪間因有想像競合關係而從一重之著作權法處斷
    ，依主刑與從刑不可分原則，不問屬於犯人與否，自均依著
    作權法第98條之規定宣告沒收之，而不再另依商標法第83條
    之規定宣告沒收。其餘扣案之PS2遊戲機1台，係被告供己玩
    遊戲使用，行動電話2支，則分係被告、羅興文供日常生活
    所使用，郵政儲金提款卡1張係被告個人所有，並未用以收
    取販售盜版所得使用，記事紙張一張係被告之母親用以記載
    水電話使用，分據被告、羅興文於警詢時供明在卷，均非供
    本件犯罪所用之物，且非違禁物，爰不另為沒收之諭知。
五、公訴意旨另以：前揭盜版遊戲光碟片，執行時在電視螢幕上
    顯示「Licensed by Sony Computer Entertainment Inc.」
    等字樣，而認被告此部分所為亦涉有刑法第216條、第220條
    第2項、第210條之行使偽造準私文書罪嫌。然販賣該等盜版
    遊戲光碟片，若販賣者主觀上並無以偽作真之意思，則不成
    立行使偽造文書罪。本案被告所販賣盜版光碟之價格，核與
    真品之差異甚大，即足以顯示盜版光碟之買賣雙方均知所販
    售遊戲光碟係彷冒品，則被告在客觀上並無以盜版光碟冒充
    真品販賣之意思，主觀上更無主張「Licensed by SonyComp
    uter Entertainment Inc.」等偽造準私文書之必要與犯意
    ，自難僅憑上開附隨於電腦遊戲程式而併同「重製」於仿冒
    遊戲光碟片內之授權文字，即遽認被告有行使該偽造之授權
    文字即私文書之犯行（最高法院94年度第12次刑事庭會議決
    議參照），然依公訴意旨所載，則認此部分與前揭論罪間有
    裁判上一罪關係，爰不另為無罪諭知。
據上論斷，應依刑事訴訟法第273條之1第1項、第299條第1項前
段，93年9月1日修正公佈之著作權法第91條第3項、第94條第2項
、第98條，商標法第81條第1款、第82條，刑法第2條第1項、第
11條、第28條、第55條、第47條第1項，修正前刑法第55條、第
56 條，中華民國96年罪犯減刑條例第2條第1項第3款、第7條、
，判決如主文。
本案經檢察官楊碧瑛到庭執行職務
中    華    民    國    97    年    8     月    29    日
                    刑事第七庭  法  官  許泰誠
以上正本證明與原本無異。
如不服本判決，應於判決送達後10日內，向本院提出上訴狀。
                                書記官  劉麗英
中    華    民    國    97    年    8     月    29    日
附錄本案論罪科刑法條全文：
著作權法第91條
擅自以重製之方法侵害他人之著作財產權者，處 3 年以下有期
徒刑、拘役，或科或併科新臺幣 75 萬元以下罰金。
意圖銷售或出租而擅自以重製之方法侵害他人之著作財產權者，
處6月以上五年以下有期徒刑，得併科新臺幣20萬元以上2百萬元
以下罰金。
以重製於光碟之方法犯前項之罪者，處 6 月以上 5 年以下有期
徒刑，得併科新臺幣 50 萬元以上 5 百萬元以下罰金。
著作僅供個人參考或合理使用者，不構成著作權侵害。
商標法第81條
未得商標權人或團體商標權人同意，有下列情形之一者，處三年
以下有期徒刑、拘役或科或併科新臺幣二十萬元以下罰金：
一、於同一商品或服務，使用相同之註冊商標或團體商標者。
二、於類似之商品或服務，使用相同之註冊商標或團體商標，有
    致相關消費者混淆誤認之虞者。
三、於同一或類似之商品或服務，使用近似於其註冊商標或團體
    商標之商標，有致相關消費者混淆誤認之虞者。
商標法第82條
明知為前條商品而販賣、意圖販賣而陳列、輸出或輸入者，處一
年以下有期徒刑、拘役或科或併科新臺幣 5 萬元以下罰金。
附件
一電腦主機及周邊設備參套（含ADSL三套、鍵盤及滑鼠各一組）
  及LCD螢幕壹臺。
二代收貨價單共伍箱。
三電腦主機壹套（含滑鼠、螢幕、鍵盤各一個）、燒錄機拾玖臺
  、光碟片九箱及光碟片共肆佰伍拾片（內含盜版遊戲光碟及空
  白光碟片）。


司法院資訊處製作；財團法人民間司法改革基金會備份。
